最高法院刑事判決　　　　　　　　一○○年度台非字第八○號
上　訴　人　最高法院檢察署檢察總長
被　　　告　沈有泉
上列上訴人因被告賭博案件，對於台灣板橋地方法院中華民國九
十九年八月三十一日第一審確定簡易判決（九十九年度簡字第七
二○五號，聲請簡易判決處刑案號：台灣板橋地方法院檢察署九
十九年度撤緩偵字第二五五號），認為違背法令，提起非常上訴
，本院判決如下：
    主  文
原判決撤銷。
本件不受理。
    理  由
非常上訴理由稱：「按判決不適用法則或適用不當者，為違背法
令；又起訴之程序違背規定者，應諭知不受理之判決，刑事訴訟
法第三百七十八條、第三百零三條第一款分別定有明文。又被告
於緩起訴期間內有違背同法第二百五十三條之二第一項各款之應
遵守或履行事項者，檢察官得撤銷原緩起訴處分，繼續偵查或起
訴，固為同法第二百五十三條之三第一項第三款所明定，但以其
撤銷係合法為前提，倘為違法之撤銷，則原緩起訴處分與未經撤
銷無異。查被告沈有泉所犯賭博罪行，原經台灣板橋地方法院檢
察署檢察官以九十八年度偵字第三二二○四號為緩起訴處分，並
命被告於收受檢察官執行緩起訴處分命令通知書後二個月內，向
地方自治團體台北縣（台北縣政府收受台灣板橋地方法院檢察署
緩起訴處分金專戶）支付新台幣（下同）五千元，上開通知書『
遵守或履行起迄日』欄記載『九十九年三月一日起算九十九年五
月三十一日止』，被告於九十九年五月二十八日匯款五千元至上
開專戶，已履行檢察官所命事項完畢，有郵政跨行匯款申請書、
該署公務電話紀錄單及臺北縣教育局預算控制查詢在卷可稽（見
該署九十九年度罰執緝字第一○四○號卷第二十八至三十頁）。
乃該署檢察官誤認被告迄未繳款，違背緩起訴處分應履行事項，
而以九十九年度撤緩字第二七○號依刑事訴訟法第二百五十三條
之三第一項第三款為撤銷緩起訴之處分，再以九十九年度撤緩偵
字第二五五號對被告之賭博犯行繼續偵查，而於緩起訴期間未屆
滿前之九十九年八月五日即向原審聲請簡易判決處刑。原審亦疏
未查明檢察官撤銷緩起訴之處分，不合同法第二百五十三條之三
第一項第三款之要件，其撤銷已屬違法，與未經撤銷無異，嗣後
檢察官起訴之程序顯然違背規定，竟未依首開法條諭知不受理，
仍為實體之論罪科刑判決，即有適用法則不當之違法。案經確定
，且於被告不利，爰依刑事訴訟法第四百四十一條、第四百四十
三條提起非常上訴，以資糾正。」等語。
本院按判決不適用法則或適用不當者，為違背法令。又起訴之程
序違背規定者，應諭知不受理之判決，刑事訴訟法第三百七十八
條、第三百零三條第一款分別定有明文。再被告於緩起訴期間內
若有違背同法第二百五十三條之二第一項各款之應遵守或履行事
項者，檢察官固得依同法第二百五十三條之三第一項規定撤銷原
緩起訴處分，並繼續偵查或起訴，但應以其撤銷緩起訴係合法為
前提。倘為違法之撤銷，縱有撤銷之形式，仍不生撤銷之效力，
則原緩起訴處分實質上與未經撤銷無異；檢察官不得就同一案件
再行起訴（包括聲請簡易判決處刑），否則其起訴程序即屬違背
規定，法院自應依同法第三百零三條第一款規定諭知不受理判決
。本件被告沈有泉所犯賭博罪行，原經台灣板橋地方法院檢察署
檢察官以九十八年度偵字第三二二○四號為緩起訴處分，並命被
告於收受檢察官執行緩起訴處分命令通知書後二個月內，向地方
自治團體即台北縣政府（現已改制為新北市政府，下同）支付五
千元。上開通知書「遵守或履行起迄日」欄記載：「民國九十九
年三月一日起算，九十九年五月三十一日止」。而被告已於上述
通知書所載履行期限屆滿前之九十九年五月二十八日，匯款五千
元至「台北縣政府收受台灣板橋地方法院檢察署緩起訴處分金專
戶」，有郵政跨行匯款申請書、台灣板橋地方法院檢察署公務電
話紀錄單，及台北縣教育局預算控制查詢各一份在卷可稽（見九
十九年度罰執緝字第一○四○號卷第二十八至三十頁）。惟檢察
官誤認被告迄未向台北縣政府繳納上述款項，違背上述緩起訴處
分所定應履行之事項，而依刑事訴訟法第二百五十三條之三第一
項第三款規定，以九十九年度撤緩字第二七○號為撤銷緩起訴處
分，並以九十九年度撤緩偵字第二五五號對被告本件賭博犯行繼
續偵查，而於緩起訴期間未屆滿前之九十九年八月五日向原審聲
請簡易判決處刑。惟檢察官撤銷緩起訴處分，顯與同法第二百五
十三條之三第一項第三款所規定之要件不合，其撤銷自屬違法而
無效，原緩起訴處分實質上與未經撤銷無異。從而，檢察官向原
審聲請簡易判決之程序即屬違背規定，法院自不得為實體之審判
，而應依同法第三百零三條第一款規定諭知不受理判決。乃原審
疏未詳查上情，致未依上開規定諭知不受理判決，仍為實體上論
罪科刑，依上述說明，自有判決適用法則不當之違背法令。案經
確定，且不利於被告，非常上訴意旨執以指摘，洵有理由，應由
本院將原判決撤銷，改為不受理之諭知，以資救濟。
據上論結，應依刑事訴訟法第四百四十七條第一項第一款、第三
百零三條第一款，判決如主文。
中    華    民    國  一○○  年    四    月   二十   日
                      最高法院刑事第六庭
                          審判長法官  洪  文  章  
                                法官  王  居  財  
                                法官  郭  毓  洲  
                                法官  沈  揚  仁  
                                法官  蔡  國  在  
本件正本證明與原本無異
                                      書  記  官  
中    華    民    國  一○○  年    四    月  二十二  日
                                                      Ｅ